【裁判字號】    94,簡上,57
【裁判日期】    951127
【裁判案由】    侵權行為損害賠償
【裁判全文】
臺灣苗栗地方法院民事判決              94年度簡上字第57號
上  訴  人  乙○○
被上訴人    丙○○
上列當事人間請求侵權行為損害賠償事件，兩造對於中華民國94
年10月4 日本院簡易庭94年苗簡字第108 號第一審判決提起上訴
，本院於95年11月13日辯論終結，判決如下：
    主  文
原判決關於命上訴人給付超過新臺幣壹拾萬肆仟捌佰捌拾元，及
自民國九十四年二月十六日起至清償日止按週年利率百分之五計
算之利息部分，及該部分之假執行宣告，暨訴訟費用之裁判均廢
棄。
前項廢棄部分，被上訴人第一審之訴駁回。
其餘上訴駁回。
第一、二審訴訟費用由上訴人負擔五分之二；餘由被上訴人負擔
。
    事  實
甲、上訴人方面：
一、聲明：
（一）原判決廢棄。
（二）駁回被上訴人第一審之訴及假執行之聲請。
二、陳述：除與原判決記載相同者，茲予引用外，並補稱：
（一）被上訴人主張其所有之車牌號碼Y2－7677號自用小客車（
      以下簡稱系爭車輛）以新台幣（下同）50,000元出售予修
      車廠之情，迄未提出任何出售之證明佐證，顯難採信。且
      系爭車輛於民國92年5 月5 日發生事故後，於同年8 月22
      日過戶予他人，縱被上訴人前開主張屬實，顯見系爭車輛
      於出售時尚有修復價值，其殘存價值應不只被上訴人所稱
      之50,000元。
（二）原審依被上訴人之聲請函請臺灣省汽車商業同業公會聯合
      會（以下稱聯合會）鑑定系爭車輛至92年5 月事故發生前
      之殘存價值為350,000 元；然該聯合會之估價係按車輛之
      使用年數推估，並非依照車輛實際使用情形而估價。且系
      爭車輛於本件車禍發生前應已有諸多損壞情形，此可從被
      上訴人所提之估價單得知，上訴人估計車禍前之損壞修復
      費用至少為211,667 元，則聯合會對系爭車輛殘存價值之
      估價應扣除211,667 元，始為系爭車輛於車禍發生前之合
      理價值。聯合會僅以系爭車輛之品牌、出廠年份、排氣量
      作為鑑定標準，其鑑定結果必然與事實不符，原審逕以上
      開鑑定結果作為系爭車輛之殘存價值，顯係不當。
（三）本件車禍發生時，被上訴人所駕駛之系爭車輛前方尚有一
      輛車，方導致上訴人不慎衝撞系爭車輛，且上訴人係撞擊
      系爭車輛車尾後方中央，則上訴人之賠償範圍自應以系爭
      車輛之「車尾正後方受衝撞凹損」為限，其餘部分縱有損
      壞，亦與本件車禍無關，不得要求上訴人賠償。而本件車
      禍係於92年5 月5 日發生，被上訴人所提估價單係於同年
      5 月21日出具，距車禍事故已16天，難認估價單所載之損
      壞項目及預估修復費用，確屬本件車禍所致。再者，被上
      訴人所提之修車估價單（本院卷第32至34頁），僅其中估
      價單頁次1 編號7 「後行李蓋內飾板」、編號8 「後行李
      蓋內飾扣」、編號13「後行李貼紙」、編號15「後保險桿
      」、編號19「後保險桿牌照燈」等5 項無意見。其餘部分
      ：(1)零件部分：估價單頁次1 扣除上述編號7 、8 、13、
      15、及19外之項目，及頁次2 所列全部零件，均未損壞，
      且不在可能被撞損之位置，不屬本件車禍之損害範圍；(2)
      估價單頁次3 編號1 至6 之冷煤、自動油、煞車油、齒輪
      油、水箱精、高溫黃油等部分屬保養費用，非屬本件車禍
      造成之損害；(3)工資部分：估價單頁次3 編號7至10 、12
      、13之項目，即四輪定位、全車內外烤漆、引擎體拆裝、
      全車內外配件拆裝、後差速器分解組裝、前後檔及後左右
      側窗拆裝等工資，亦不屬本件車禍受損零件之修復工資；
      (4)估價單頁次3 編號11前後三角架與頁次2 編號9 左後三
      角架、編號11右後三角架，顯重複計算，不應計入。上訴
      人否認上述項目係本次車禍造成之損害，故此部份被上訴
      人之請求無理由。且上開估價單之金額乃更換新品之費用
      ，於計算損害賠償金額時尚應扣除折舊，始為被上訴人所
      受之實際損害。
乙、被上訴人方面：
一、聲明：駁回上訴。
二、陳述：除與原判決記載相同者，茲引用之外，並補稱：
（一）上訴人稱系爭車輛在車禍發生前已有多處毀損，其僅需對
      系爭車輛後方受衝撞部位負責云云。然車禍當時衝撞力道
      相當大，系爭車輛受到強烈撞擊，許多內部結構因此擠壓
      受損，連帶造成其他部位亦有毀損。被上訴人提出之修車
      估價單所列項目，皆為修補系爭車輛因本件車禍損害所需
      費用，自應依此作為上訴人損害賠償之認定標準。至本件
      車禍雖於92年5 月5 日發生，然車廠估價需要時間，估價
      單所載之日期係車廠最後估價之日期，被上訴人於車禍發
      生後2、3天即將系爭車輛送至車廠估價，並無其他造成系
      爭車輛損壞之事故發生，上訴人質疑估價單之正確性，並
      不足採。另上訴人稱車禍當時系爭車輛前方尚有1 輛車，
      導致上訴人衝撞系爭車輛云云，惟車禍發生時被上訴人係
      靜止等待紅燈，前方並無其他車輛，上訴人所言並不真實
      。
（二）被上訴人所提之估價單，經再向太子汽車工業股份有限公
      司查詢零件費用與工資金額各若干，零件部分共計177,44
      2 元，其中估價單頁次1 編號17「後保險桿左後燈」零件
      費用8,00元，願捨棄此部份之請求，工資為63,230元，總
      計239,870 元（本院卷第32至34頁）。上訴人自應對其侵
      權行為所生之損害負賠償責任。
      理  由
一、本件被上訴人起訴主張：上訴人於92年5 月5 日上午10時許
    ，駕駛車牌號碼LY－9920號自用小客車，沿台61線公路由北
    往南方向行駛，途經該公路93.2公里處時，疏未注意前方號
    誌為紅燈，且未注意車前狀況，並減速慢行，致由後追撞當
    時正停等紅燈由被上訴人所駕駛之系爭車輛，除造成被上訴
    人受有下背瘀傷10 x1 平方公分之身體傷害外，並致被上訴
    人所有系爭車輛嚴重毀損，上訴人就本件事故之發生顯有過
    失，且該過失行為與系爭車輛之損害間復有因果關係，上訴
    人自應賠償被上訴人因此所生系爭車輛之損害。而系爭車輛
    於事故發生前有350,000 元之價值，車禍發生後以50,000元
    之價格當作廢鐵出賣予修車廠，是被上訴人受有300,000 元
    之損害，茲被上訴人僅請求241,481 元即可（此為估價之修
    復費用數額），為此依民法第184 條第1 項前段、第191 條
    之2 、第196 條規定，請求上訴人賠償上開損害等語。上訴
    人則以：被上訴人提出之估價單，係車禍發生後16日始開立
    ，估價單所列項目絕大部分與本件車禍無關，應是系爭車輛
    於本件車禍後曾再發生其他事故，被上訴人意圖以朦混手段
    將全部損失歸責於上訴人，藉以獲取不當利益等語，資為抗
    辯。
二、查上訴人於上開時間、地點，由後追撞當時正停等紅燈由被
    上訴人所駕駛之系爭車輛，使被上訴人受有身體傷害，並致
    系爭車輛損壞，而涉犯過失傷害罪，業經本院93年度交簡上
    字第9 號判處上訴人拘役50日確定之情，有被上訴人提出道
    路交通事故證明書、行政院衛生署新竹醫院甲種診斷證明書
    及估價單等在卷為證；亦經本院依職權調取本院93年度交簡
    上字第9 號過失傷害案件、93年度苗簡字第498 號侵權行為
    損害賠償事件卷宗查核無誤，堪信為真實。上訴人雖稱車禍
    當時被上訴人所駕駛之系爭車輛前方尚有一輛車，致上訴人
    衝撞系爭車輛，然上訴人未能舉證以實其說，自難憑採。故
    上訴人未注意車前狀況，致追撞前方被上訴人系爭車輛，被
    上訴人自屬無從防範，而無過失責任可言。是上訴人就本件
    車禍應負擔全部之過失責任。
三、按因故意或過失，不法侵害他人之權利者，負損害賠償責任
    ；不法毀損他人之物者，被害人得請求賠償其物因毀損所減
    少之價額，民法第184 條第1 項前段、第196 條定有明文；
    又物被毀損者，被害人依前述規定請求賠償外，並不排除民
    法第213 條至第215 條之適用，依民法第196 條請求賠償物
    被毀損所減少之價額，得以修理費用為估定標準，但以必要
    者為限，例如修理材料以新品換舊品，應予折舊，最高法院
    著有77年度第9 次民事庭會議決議可資參照。上訴人既應就
    本件車禍負擔全部之過失責任，揆諸前揭法條意旨，上訴人
    即應就被上訴人所受損害負賠償責任。是本件應審究者為（
    一）系爭車輛因本件車禍而損壞之範圍為何？
    （二）上訴人應賠償之金額為何？茲分述如下：
（一）系爭車輛因本件車禍而損壞之範圍為何？
    (1)上訴人對於被上訴人所提估價單項目，除不爭執估價單頁
      次1 編號7 「後行李蓋內飾板」、編號8 「後行李蓋內飾
      扣」、編號13「後行李貼紙」、編號15「後保險桿」、編
      號19「後保險桿牌照燈」等5 項費用外，其餘各以損害零
      件並非本次車禍所造成、或支出屬保養費用、或重複計算
      等為由，而抗辯不應列入損害賠償之範圍。
    (2)經查，依系爭車輛受損相片（臺灣苗栗地方法院檢察署92
      年偵字第3861號偵查卷第17、18、26、27頁、本院卷第71
      頁）觀之，系爭車輛之前後方、車輛底盤部分均有受損，
      則由系爭車輛外觀判斷，已可認定估價單頁次1 編號5 、
      6 、10至12、17（即右後內飾板及飾扣、右後燈總成、備
      胎架、備胎架鋼圈、後保險桿右後燈），頁次2 編號14、
      15（右後葉外飾板及飾扣）等零件，確實損壞而應修復，
      此部分請求應予准許。
    (3)證人即太子汽車工業股份有限公司新竹分公司廠長甲○○
      於本院審理時證述：依據相片及現場圖判斷，系爭車輛底
      盤及後半部車殼受損較嚴重，前半部之保險桿、水箱、冷
      氣散熱系統等亦會受損等語，並稱：估價單頁次1 部分
      ，編號1 車架大樑有受損，編號2 、3 左後內飾板及飾扣
      因系爭車輛左後方有凹陷，內飾板遭撞擊會破裂，故需更
      換；頁次2 部分，據相片所示消音器已不見，故編號4
      、5 之消音器總成及消音器橡皮均已受損；編號3 之排氣
      管中段部分因與消音器相連，判斷也受損，編號6 之後傳
      動軸，因大樑變形會影響傳動系統，且依被上訴人庭呈照
      片2 紙觀之，傳動軸確已斷裂，編號8 至12之零件，後差
      速器與傳動軸連接在一起，避震器、三角架是固定後差速
      器之要件，故傳動軸受損會連帶影響上述零件；另編號20
      之後平衡桿亦已變形；編號7 之油箱在後平衡桿、差速器
      、傳動軸的上方，故應有受損；編號13之右後輪鋼圈，依
      前開被上訴人庭呈照片觀之，受損嚴重，編號16右前引擎
      腳是大樑跟引擎間的固定支架，在大樑受損情形下，引擎
      腳也會受損；編號17、18、19之冷卻器、水箱、風扇，因
      保險桿受損擠壓後方，亦會受損；本件系爭車輛冷氣損壞
      ，故需重新添裝冷媒，煞車油因大樑拆卸影響煞車油管，
      故需重新添加；拆裝大樑跟車身，需重新添加自動油，因
      差速器有更動及拆卸，故齒輪油與高溫黃油亦需添加；水
      箱精係添加在水箱內，水箱既受損則需補充；頁次3 部
      分，編號1 到6 項因前述之器械材料受損更換，故皆需重
      新添加；頁次1 編號15之後保險桿，係車身原本之保險
      桿，而頁次2 編號1 後保險桿總成有附註「白鐵」，是指
      防撞桿，編號2 後保險桿飾扣則為其飾扣，與保險桿不同
      等語明確（以上均見本院卷第63至65頁）。又頁次3編
      號11之前後三角架，為支撐車身與差速器之支架，系爭車
      輛之差速器已因系爭車輛之傳動系統受損而連帶影響，詳
      如前述，則該三角架需修理或更新事屬必然。故被上訴人
      所提之估價單3 紙所載零件項目，確實因本件車禍而直接
      或間接受損，均有修理或更新之必要，且無重複計算甚明
      。證人甲○○並證述估價單所載之費用均是公司當時之售
      價，備考欄內亦記載零件編號，確屬公司所訂定之價格無
      誤等語（本院卷第66頁）。而上訴人對於證人之證詞已當
      庭表示：相信證人證詞，其證詞可採等語在卷，是上訴人
      抗辯系爭車輛之損壞並非本次車禍造成、或項目屬保養費
      用、或費用重複計算云云，均無理由。則被上訴人依據估
      價單3 紙之記載，主張有前揭零件（捨棄頁次1 編號17「
      後保險桿左後燈」）受損需修復更換，為有理由。
    (4)工資部分：承上，被上訴人所提之估價單修繕項目（除頁
      次1 編號17 ） 均屬必要，業經證人甲○○證述翔實，則
      本院核閱估價單頁次3 編號7 至13之各項工資，均屬系爭
      車輛因本件車禍直接撞損或連帶受影響而有修繕必要所需
      負擔之工資，均應予准許。
（二）上訴人應賠償之金額為何？
    (1)綜上，被上訴人得請求之費用，零件部分177,442 元扣除
      估價單頁次1 編號17之後保險桿左後燈800 元，共計176,
      642 元；工資部分則為63,230元。
    (2)系爭車輛為89年3 月出廠，有汽車新領牌照登記書1 紙附
      卷可參（原審卷第47頁），至92年5 月5 日發生車禍時，
      計使用3 年2 個月（不滿1 月者以1 個月計），而以新品
      換舊品而更換之零件，應予折舊，參照行政院所頒佈之「
      固定資產耐用年數表」及「固定資產折舊率表」之規定，
      系爭車輛之耐用年數為5 年，依定率遞減法每年折舊369/
      1000計算，則上開零件部分之修繕費176,642 元，其折舊
      金額為134,992 元，應予扣除【計算公式：176,642 0.
      369 ＝65,181；（176,642 ─65,181）0.369 ＝41,129
      ；（176,642 ─65,181─41,129）0.369 ＝25,953 ；
      （176,642 ─65,181─41,129─25,953）0.369 2/12
      ＝2,729 ；65,181＋41,129＋25,953＋2,729 ＝134, 992
      （均小數點以下四捨五入）】；是被上訴人得請求折舊後
      之零件費用為39,551元（計算式：176,642 ─134,992 ＝
      41,650）。另工資部分為63,230元，合計被上訴人得請求
      之損害賠償額共104,880 元。
五、本件系爭車輛之必要修理費用為104,880 元，被上訴人逾此
    範圍之請求，即不應准許。故上訴人上訴請求廢棄原判決及
    駁回被上訴人之起訴，於超過104,880 元之部分，為有理由
    ，逾此範圍之請求，則無理由，應予駁回。原審就超過上開
    應准許部分，為上訴人敗訴之判決，並宣告假執行部分，自
    有未洽，上訴意旨就此部分指摘原判決不當，求予廢棄改判
    ，為有理由，爰由本院予以廢棄改判如主文第1 項所示。至
    於上訴人上訴不應准許部分，原審為上訴人敗訴之判決，核
    無違誤，上訴意旨就此部分，指摘原判決不當，求予廢棄改
    判，為無理由，應予駁回。
六、本件事證已臻明確，兩造所提其餘攻擊防禦方法，均核與判
    決之結果無影響，爰不一一論述，併此敘明。
七、據上論結，本件上訴為一部有理由、一部無理由，依民事訴
    訟法第436 條之1 第3 項、第450 條、第449 條第1 項、第
    79條，判決如主文。
中    華    民    國    95    年    11    月    27    日
                民事庭審判長法  官  張淑芬
                            法  官  張文毓
                            法  官  黃怡玲
以上正本係照原本作成。
本判決不得上訴。
                        書記官  劉依緹
中    華    民    國    95    年    11    月    27    日


司法院資訊處製作；財團法人民間司法改革基金會備份。
